【裁判字號】    98,審重訴,148
【裁判日期】    980325
【裁判案由】    清償借款
【裁判全文】
臺灣臺北地方法院民事判決           98年度審重訴字第148號
原      告    萬泰商業銀行股份有限公司
法定代理人    丁○○
訴訟代理人    丙○○
被      告    詔安科技股份有限公司
兼法定代理人  甲○○
被      告    乙○○
訴訟代理人    甲○○
上列當事人間清償借款事件，本院於中華民國98年3月18日言詞
辯論終結，判決如下：
    主  文
被告應連帶給付原告新台幣陸佰陸拾貳萬仟零壹拾元，及如
附表所示之利息、違約金。
訴訟費用新台幣陸萬柒仟陸佰拾柒元由被告連帶負擔。
    事實及理由
甲、程序部分
一、按當事人得以合意定第一審管轄法院，但以關於由一定法律
    關係而生之訴訟者為限，民事訴訟法第24條第1項定有明文
    。查，兩造約定以本院為第一審管轄法院，有授信約定書第
    12條約定可憑，故本院自有管轄權，合先敘明。
二、原告起訴時原列法定代理人為夏維廉，嗣於訴訟繫屬中變更
    為丁○○，並聲明承受訴訟，有原告民國98年3月4日聲明承
    受訴訟狀在卷可稽，核與民事訴訟法第175條規定相符，應
    予准許。
乙、實體部分
一、原告主張：被告詔安科技股份有限公司（下稱詔安公司）於
    96年11月19日邀同被告甲○○及乙○○為連帶保證人，向伊
    借款250萬元，借款期間自96年9月19日起至100年3月19日止
    ，並約定按伊基準放款利率加年率1.09％機動計算之利息，
    及如遲延履行時，逾期在6個月以內者，按上開利率10％；
    逾期超過6個月者，按上開利率20％計算之違約金。詔安公
    司復於96年11月21日邀同其餘被告為連帶保證人，向伊借款
    250萬元，借款期間自96年11月21日起至100年3月19日止，
    並約定按伊基準放款利率加年率1.09％機動計算之利息，及
    如遲延履行時，逾期在6個月以內者，按上開利率10％；逾
    期超過6個月者，按上開利率20％計算之違約金。詔安公司
    另於96年11月16日邀同其餘被告為連帶保證人，向伊借款
    400萬元，並約定按伊基準放款利率加年率1.09％機動計算
    之利息，及如遲延履行時，逾期在6個月以內者，按上開利
    率10％；逾期超過6個月者，按上開利率20％計算之違約金
    。詎料，詔安公司於97年11月16日起即未依約還款，依約詔
    安公司喪失期限利益，全部債務視為到期，應立即清償如主
    文第1項所示之本金、如附表所示之利息及違約金，而其餘
    被告為連帶保證人，自應就其所保證範圍內負連帶清償責任
    ，為此依消費借貸契約及連帶保證法律關係請求被告連帶清
    償，並聲明：如主文所示，另提出債權本息、違約金明細表
    、借據、契據條款變更契約、週轉金貸款契約、授信約定書
    、借款到期暨存款抵銷通知函及放款歷史交易明細查詢（以
    上皆影本）等件為證。
二、被告3人則以：公司確有欠款，請求原告給予彈性方式還款
    等語置辯。
三、得心證之理由
    原告主張詔安公司分別於96年11月16日、96年11月19日及96
    年11月21日邀同其餘被告為連帶保證人，向伊借款共計900
    萬元，惟詔安公司於97年11月16日起即未依約繳款還息，經
    全部視為到期之事實，業據原告提出借據、契據條款變更契
    約、週轉金貸款契約、授信約定書、借款到期暨存款抵銷通
    知函及放款歷史交易明細查詢（以上皆影本）為證，被告對
    之亦不爭執，此部分之事實應堪真實。然被告既以前揭情詞
    置辯，故本件之爭點厥為：原告請求被告就系爭借款債務負
    連帶清償責任，有無理由。現就本件之爭點析述如后：
（一）按消費借貸之借用人應於約定期限內，返還與借用物種類
      品質、數量相同之物，民法第478條前段定有明文；又所
      謂連帶保證，係指保證人與主債務人就債務之履行，對於
      債權人各負全部給付之責任者而言，是連帶保證債務之債
      權人得同時或先後向保證人為全部給付之請求（最高法院
      45年台上字第1426號判例、77年台上字第1772號判決參照
      ）。再按遲延之債務，以支付金錢為標的者，債權人得請
      求依法定利率計算之遲延利息。但約定利率較高者，仍從
      其約定利率；當事人得約定債務人於債務不履行時，應支
      付違約金，民法第233條第1項、第250條第1項分別定有明
      文。被告雖以前揭情詞置辯。然查，兩造所簽訂授信約定
      書第5條及週轉金貸款契約第5條分別約定：立約人（即被
      告）對貴行（即原告）所負之一切債務，任何一宗債務不
      依約清償本金，無須由貴行事先通知或催告，視為全部到
      期；各筆借款到期或視為到期時，借款人與連帶保證人願
      立即清償，如有遲延願依約定之利率給付遲延利息。本件
      詔安公司對原告之借款，既因詔安公司未依約清償之情事
      依約視為全部到期，其餘被告為連帶保證人，揆諸前開規
      定及說明，原告自得訴請被告連帶給付所積欠之款項，應
      認被告所辯不足採信。詔安公司向原告借款，然未依約繳
      款，而使全部債務視為到期，尚餘如主文第1項所示之本
      金、如附表所示之利息及違約金尚未清償，而其餘被告為
      連帶保證人，已如上述，揆上開說明及規定，被告3人自
      應負連帶清償責任。
（二）綜上所述，原告依消費借貸及連帶保證法律關係請求被告
      連帶給付如主文第1項所示之本金、如附表所示之利息及
      違約金為有理由，應予准許。
四、本件訴訟費用，確定如主文第2項所示之金額。
五、訴訟費用負擔之依據：民事訴訟法第85條第2項。
中    華    民    國    98    年    3    月    25     日
                  民事第六庭    法  官  黃柄縉
附表
  ┌───┬─────┬──────┬─────┬──────────┐
  │編  號│ 債權本金 │利息計算期間│ 年 利 率 │違約金計算期間及利率│
  ├───┼─────┼──────┼─────┼──────────┤
  │      │          │            │          │自97年12月20日起逾期│
  │      │          │97年11月19日│          │在6個月以內者按原利 │
  │  1   │ 3,575,836│起至清償日止│  6.76％  │率10％；逾期超過6個 │
  │      │          │            │          │月按原利率20％      │
  ├───┼─────┼──────┼─────┼──────────┤
  │      │          │            │          │自97年12月17日起逾期│
  │      │          │97年11月16日│          │在6個月以內者按原利 │
  │  2   │ 3,047,177│起至清償日止│   6.6％  │率10％；逾期超過6個 │
  │      │          │            │          │月按原利率20％      │
  └───┴─────┴──────┴─────┴──────────┘
以上正本係照原本作成
如對本判決上訴，須於判決送達後20日內向本院提出上訴狀
中    華    民    國    98    年    3    月    25     日
                                書記官  蔡凱如


司法院資訊處製作；財團法人民間司法改革基金會備份。
